臺灣臺北地方法院刑事判決　　　　　　　　　　　　九十二年度訴字第一一九號
　　公　訴　人　臺灣臺北地方法院檢察署檢察官
　　被　　　告　乙○○
　　指定辯護人　本院公設辯護人　甲○○
右列被告因強盜等案件，經檢察官提起公訴（九十二年度偵緝字第四一號），本院判
決如左：
    主  文
乙○○收受贓物，處有期徒刑肆月，如易科罰金，以參佰元折算壹日。
其餘被訴準強盜、傷害部分均無罪。
    事  實
一、乙○○明知不詳年籍已成年之「高致臻」於臺北縣汐止市○○街○段五十巷四一
    弄二十號二樓乙○○住處所交付之ＶＧ─二九○八號車牌二面（為慕常勳於民國
    八十九年十月三十日將車置於台北縣汐止市○○街五十七巷口，翌日象神颱風來
    襲，不知何時該車牌被竊）為來路不明之贓物，竟仍該兩面車牌被竊後至九十年
    二月二日乙○○被查獲前某不詳時間收受該二面車牌，並懸掛於其所有之車號Ｃ
    Ｔ－九０五０號自用小客車上使用。嗣於九十年二月二日下午四時二十分許，在
    乙○○位於臺北縣汐止市○○街○段五十巷四十一弄二十號住處之地下停車場為
    警查獲。
二、案經宜蘭縣警察局羅東分局報請臺灣宜蘭地方法院檢察署呈請臺灣高等法院檢察
    署核轉臺灣士林地方法院檢察署呈請臺灣高等法院檢察署核轉臺灣臺北地方法院
    檢察署檢察官偵查起訴。
    理  由
壹、有罪部分：
一、訊據被告乙○○坦承自「高致臻」處收受上開車牌並懸掛使用之事實不諱，惟供
    稱忘記何時何年收受等語（見本院九十二年八月八日訊問筆錄），然其否認有收
    受贓物之犯意，並辯稱不知係贓物云云。經查：慕常勳於八十九年十月三十日將
    車置於台北縣汐止市○○街五十七巷口，翌日象神颱風來襲，不知何時該二面車
    牌被竊之事實，業據慕常勳於偵查中證述屬實，並有車籍作業系統查詢認可資料
    及贓物認領保管單各一紙附卷可資佐證，而被告本身有駕駛汽車，當知車牌與車
    輛係不可分開使用，竟收受他人之車牌使用，又未能指出證明其收受車牌之合法
    來源之方法，足徵被告明知該車牌係來路不明之贓物無訛，所辯係卸責之詞，不
    足採信，被告不供明其收受車牌之時間，則可認定被告係於該二面車牌被竊後至
    被告於九十年二月二日被查獲前某不詳時間，其有收受該二面車牌之收受贓物，
    犯行堪以認定，應予依法論科。
二、核被告所為，係犯刑法第三百四十九條第一項收受贓物罪。爰審酌被告之品行、
    犯罪之動機、目的、手段、所生之危害及其犯罪後坦承犯行、態度良好等一切情
    狀，量處如主文所示之刑，並諭知易科罰金之折算標準。
貳、無罪部分：
一、公訴意旨另以：被告於八十八年一月十八日，以新臺幣（下同）六十萬元將其所
    有之ＣＴ─五０九０號自用小客車（日產二手休旅車）質押予臺北市○○區○○
    路四五四號穩發汽車商行負責人即告訴人丙○○，並將該車留置於該商行，為告
    訴人所持有中。詎被告竟意圖為自己不法之所有，於八十八年十二月五日晚間十
    時許，至穩發汽車商行，以備份鑰匙竊取該自用小客車，為告訴人所發覺並爬進
    後行李箱欲制止，被告為脫免逮捕，竟以急速倒車方式利用反作用力將丙○○拋
    出車外，使告訴人受有右肘挫傷、擦傷、右足踝挫傷及右大腿擦傷等傷害，旋即
    加速逃逸，因認被告涉犯刑法第三百二十九條準強盜罪及第二百七十七條第一項
    傷害罪嫌云云。
二、按犯罪事實應依證據認定之，無證據不得認定其犯罪事實，又不能證明被告犯罪
    者，應諭知無罪之判決，刑事訴訟法第一百五十四條第二項、第三百零一條第一
    項分別定有明文。又刑事訴訟法上所謂認定犯罪事實之證據，係指足以認定被告
    確有犯罪行為之積極證據而言（最高法院二十九年上字第三一○五號判例參照）
    ，而告訴人之告訴，係以使被告受刑事訴追為目的，是其陳述是否與事實相符，
    仍應調查其他證據以資審認（最高法院五十二年台上字第一三○○號判例意旨參
    照）。
三、公訴人認被告有涉嫌準強盜及傷害犯行，無非係以告訴人之指訴及被告部分之自
    白、證人邱文凱、林秀治之證述、汽車買賣合約書、讓渡書、贓物認領保管單、
    慶生醫院診斷證明書及照片等，為其論據。惟訊據被告堅決否認涉有右揭公訴人
    所指犯行，辯稱：那台車係因缺錢所以才典當，並非賣斷，後來竊取該車的人叫
    伊匯十萬元到桃園，他們告訴伊車子在台北的一家便利商店的巷子裡面，叫伊自
    己去牽，因為伊有鑰匙，所以伊就去牽，但不敢開，就一直放在地下室沒有開等
    詞。按檢察官認定被告有起訴書所載之準強盜及傷害犯嫌，必須提出積極、確實
    之證據以證明，若不能提出確實之證據證明被告犯罪，縱使被告未能提出反證或
    提出之反證不能成立，亦不能以此即認定被告犯罪，經查：
（一）、檢察官認定被告有準強盜及傷害之事實，係以告訴人丙○○之指訴為依據。
        而告訴人於本院審理時到庭證述：當天發現車子被偷時，有喊「少年，你幹
        什麼？」，又稱偷車的人跟被告體格很像，但沒有辦法很清楚看到對方等情
        （見本院九十三年二月二十七日審判筆錄），告訴人既其無法確實指認係被
        告所為，而所竊取車輛之人亦無證據認定與被告有何犯意聯絡，尚難僅憑告
        訴人之指訴遽以推論該車輛係被告所竊取，進而準強盜並傷害告訴人。
（二）、告訴人於九十年六月八日刑事補充理由狀稱：「乙○○與我結怨，而夥同朋
        友於九十年二月十三日，藉口借用廁所，卻在我家廚房鬼鬼祟祟，將槍枝栽
        贓於我家．．．」等語（見九十年度偵字第三四七一號卷第三十頁），足見
        告訴人及被告素有結怨，則告訴人指訴係被告所為是否挾怨所為，已非全無
        疑義，尚難全盤採信其指訴。
（三）、再按刑法第三百二十條第一項之竊盜罪，係以意圖為自己或第三人不法之所
        有，而竊取他人之動產，為構成要件。故行為人所竊取之物必屬他人之動產
        ，始能成立，如所竊取之物為自己所有之動產，縱在他人占有中，亦與該罪
        之構成要件有間，自難以該罪相繩。又民法上所謂動產質權，係指債權人為
        其債權之擔保，占有由債務人或第三人移交之動產，得就其賣得價金，受清
        償之權，屬擔保物權之一種。質權人於所擔保之債權消滅時，仍應將質物返
        還於有受領權人，並未因占有質物而取得質物之所有權。換言之，即質物之
        所有權人並不因移轉質物之占有而喪失其為所有人之身分，縱約定於債權已
        屆清償期而未為清償時，質物之所有權移屬於質權人者，其約定亦為無效，
        此觀諸民法第八百八十四條、第八百九十三條、第八百九十六條等規定自明
        ，最高法院八十七年度台非字第八四號判決意旨參照。本件被告陳稱：因需
        款使用，而於八十八年一月十八日，以六十萬元將其所有之ＣＴ─五○九○
        號自用小客車（日產二手休旅車）質押予告訴人丙○○任負責人之穩發汽車
        商行（設臺北市○○區○○路四五四號），並將該車留置於該商行，為丙○
        ○所持有，此亦據證人即於設質時在場之丁○○於本院審理時證述明確，丁
        ○○並證稱有代被告繳交罰款及給付利息約一、二萬元等語，有本院九十三
        年三月十二日之審判筆錄在卷可憑。告訴人雖稱係買斷云云。然查：除上開
        證人之證詞外，告訴人自承將車籍資料交付被告向銀行貸款等語。惟衡諸常
        情，若係買斷，告訴人斷無可能甘冒車輛遭被告一車二賣之風險，於買斷後
        又將車籍資料交付被告去向銀行貸款。可見本件確係借款質押，前開車輛本
        係被告所有之物，因設定質權而將之交付告訴人占有，揆諸首開說明，該車
        之所有權人仍屬被告，而非告訴人，被告即無從觸犯竊取他人之動產，自難
        以竊盜行為，進而論以準強盜罪則。
（四）、至該車輛係於被告住處查獲，被告辯稱係因車子遭犯罪集團擄車勒贖，伊曾
        匯款十萬元贖回車輛，雖被告稱其向匯款銀行查詢結果，匯款紀錄因淹水而
        滅失，而無法提出。然不能僅因被告所提出之反證無法成立，即以此推定被
        告之準強盜、傷害行為。
（五）、綜合上述，本件無積極證據足以證明被告有起訴書所載之準強盜及傷害犯嫌
        ，不能證明被告有此部份犯罪，此外，復查無其他積極證據足認被告有何準
        強盜、傷害行為，此部份應為被告無罪之諭知。
、據上論斷，應依刑事訴訟法第二百九十九條第一項前段、第三百零一條第一項，
    刑法第二條第一項前段、第三百四十九條第一項、第四十一條第一項前段，罰金
    罰鍰提高標準條例第一條前段、第二條，判決如主文。
本案經檢察官楊仲萍到庭執行職務。
中　　　華　　　民　　　國　　　九十三　　　年　　　四　　　月　　九　　日
                                      臺灣臺北地方法院刑事第六庭
                                          審判長法  官  李英勇
                                                法　官  趙子榮
                                                法  官  曾正龍
右正本證明與原本無異。
如不服本判決，應於判決送達後十日內，向本院提出上訴狀。
                                                書記官  彭自青
中　　　華　　　民　　　國　　　九十三　　　年　　　四　　　月　　十六　日
附錄本案論罪科刑法條全文：
中華民國刑法第三百四十九條
收受贓物者，處三年以下有期徒刑、拘役或五百元以下罰金。
搬運、寄藏、故買贓物或為牙保者，處五年以下有期徒刑、拘役或科或併科一千元以
下罰金。
因贓物變得之財物，以贓物論。
